臺灣高等法院臺南分院刑事判決　　　　 96年度上易字第165號
上　訴　人　臺灣臺南地方法院檢察署檢察官
被　　　告　乙○○
上列上訴人因被告恐嚇案件，不服臺灣臺南地方法院95年度易緝
字第86號中華民國95年12月29日第一審判決（起訴案號：臺灣臺
南地方法院檢察署95年度偵字第959號），提起上訴，本院判決
如下：
    主  文
上訴駁回。
    理  由
一、公訴意旨以：案外人丙○○與甲○○間有債務糾紛，案外人
    丙○○之姪子即被告乙○○得知後，竟基於恐嚇之概括犯意
    ，於民國（下同）九十四年十一月二十六日下午七時許及同
    年月二十七日晚上七時許，前往甲○○所經營設於臺南縣永
    康市○○路一三○號之「馬爹利公司」，連續向甲○○恫嚇
    稱：「你如果這個不算清楚就要讓你吞子彈」等語，致甲○○心生畏怖，因認被告涉有刑法第三百零五條之恐嚇危害安
    全罪嫌。
二、按犯罪事實應依證據認定之，無證據不得認定其犯罪事實，
    刑事訴訟法第一百五十四條第二項定有明文。認定不利於被
    告之事實，須依積極證據，苟積極證據不足為不利於被告事
    實之認定時，即應為有利於被告之認定，更不必有何有利之
    證據；且徵之刑事訴訟法上所謂認定犯罪事實之證據，係指
    足以認定被告確有犯罪行為之積極證據，其於訴訟上之證明
    ，須於通常一般之人均不致有所懷疑，而得確信其為真實之
    程度，始得據為有罪之認定；事實之認定，應憑證據，如未
    能發現相當證據，或證據不足以證明，自不能以推測或擬制
    之方法，為裁判基礎；又刑事訴訟上證明之資料，無論其為
    直接證據或間接證據，均需達於通常一般之人均不致有所懷
    疑，而得確信其為真實之程度，始得據為有罪之認定，若其
    關於被告是否犯罪之證明未能到達此程度，而有合理性懷疑
    之存在，致使無從形成有罪之確信，根據「罪證有疑，利於
    被告」之證據法則，即不得遽為不利被告之認定；其以情況
    證據斷罪時，尤需基於該證據於直接關係上所可證明之他項
    情況事實，本乎推理作用足以確證被告有罪，方為合法，不
    得徒憑主觀上之推想，將一般經驗上有利被告之其他合理情
    況逕予排除，最高法院三十年上字第八一六號、二十九年上
    字第三一○五號、七十六年度台上字第四九八六號、四十年
    台上字第八六號、三十二年度上字第六七號、六十一年台上
    字第三○九九號判例可資參照。
三、公訴人認被告涉犯本件恐嚇罪嫌，無非以告訴人即證人甲○○及證人之妻丁○○之證述為其主要論據。然訊據被告堅詞
    否認有何恐嚇危害安全之犯行，辯稱：「我沒有恐嚇之行為
    」等語。經查：
（一）就恐嚇次數言：
  １、甲○○：(1)偵查時證稱一次，嗣後又改稱二次（見偵卷第
      十一、六六頁）；(2)原審審理時證稱三次（見原審易字卷
      第六四頁）；(3)於本院審理時證稱二次（見本院卷第四三
      頁）；又於偵查時證稱被告尚有電話恐嚇七次（見偵卷第
      十一頁）。
  ２、丁○○：(1)偵查時證稱二次（見偵卷第五三、六六）；(2)
      原審審理時證稱二次（見原審易字卷第六八頁）；(3)本院
      審理時證稱一次（見本院卷第四五頁）。
  ３、由上，證人甲○○、丁○○前後所證不同，互核彼等所述
      亦不相符合。
（二）就發生時間：
  １、甲○○：(1)現場恐嚇：警詢時陳稱九十四年十一月二十
      六日十九時許（見警卷第二頁）；偵查時證稱九十四年
      十一月二十七日；嗣後改稱分別發生於九十四年十一月二
      十六日、九十四年十一月二十八日（見偵卷第五三、六六
      頁）；原審審理時證稱分別發生於九十四年十一月二十
      六日、九十四年十一月二十七日、九十四年十一月二十七
      日之後，未至十二月（見原審易字卷第六七頁）。(2)電話
      恐嚇：偵查時證稱九十五年一月五日或六日（見偵卷第五
      二頁）。
  ２、丁○○：(1)現場恐嚇：偵查時證稱分別發生於九十四年
      十一月二十七日、九十四年十一月二十八日；嗣後改稱分
      別發生於九十四年十一月二十七日及前三天（見偵卷第五
      三、六六頁）；原審審理時證稱在九十四年十一月二十
      七日及前約一個禮拜的某日（見原審易字卷第六九頁）；
      本院審理時證稱第二次去拿一萬元時（即九十四年十一
      月二十七日）（見本院第四五頁）。(2)電話恐嚇：原審審
      理時證稱發生於九十四年十一月二十八日（見原審易字卷
      第七二頁）。
  ３、由上，可知證人甲○○、丁○○前後所證不同，互核彼等
      所述亦不相符合。
（三）恐嚇之現場：
  １、甲○○：(1)警詢及偵查時先陳述發生於永康市○○路一○
      三號店裡（見警卷第二頁；見偵卷第十一、五三頁）；嗣
      後又改證稱第一次發生於永康市○○路一○三號店裡，第
      二次發生於永康市○○路一○三號店前大馬路（見偵卷第
      六六頁）；(3)原審審理時證稱第一次、第二次均發生於永
      康市○○路一○三號店裡，第三次發生於永康市○○路一
      ○三號店前大馬路（見原審易字卷第六七頁）；(4)本院審
      理時證稱二次是發生於永康市○○路一○三號店裡，一次
      是在發生於永康市○○路一○三號店外馬路（見本院卷第
      四四頁）。
  ２、丁○○：(1)偵訊時證稱二次皆發生於永康市○○路一○三
      號（見偵卷第五三、六六頁）；(2)原審審理時證稱第一次
      發生於永康市○○路一○三號店裡，第二次發生於永康市
      ○○路一○三號店外（見原審易字卷第七一頁）。
  ３、上開證人甲○○、丁○○前後所證不同，互核彼等所述亦
      不相符合。
（四）為恐嚇行為之人：
  １、甲○○：(1)現場恐嚇：警詢時陳稱九十四年十一月二十
      六日十九日是乙○○及二位不詳之男子（見警卷第二頁）
      ；偵查時證稱九十四年十一月二十七日下午是乙○○、
      林茂山及一位不詳男子；嗣後又證稱第一次是乙○○及林
      茂山，第二次是乙○○及丙○○（見偵卷第十一、六六頁
      ）；原審審理時證稱第一次是乙○○、林茂山及一名不
      詳之男子，第二次、第三次是乙○○及丙○○（見原審易
      字卷第六五頁）；本院審理時證稱一次是乙○○、林茂
      山及一名不詳之男子（見本院卷第四三頁）。(2)電話恐嚇
      ：偵查時證稱是乙○○（見偵卷第十一、五三、六六頁）
      。
  ２、丁○○：(1)現場恐嚇：偵查時證稱九十四年十一月二十
      七日是乙○○及丙○○，隔天是乙○○；嗣後改稱九十四
      年十一月二十七日是乙○○及丙○○，前三天則是乙○○
      、林茂山及一名不詳之男子（見偵卷第五三、六六頁）；
      原審審理時證稱第一次是乙○○、林茂山、丙○○及二
      名不詳之男子，第二次是乙○○及丙○○（見原審易字卷
      第六九頁）；本院審理時證稱是第二次乙○○與丙○○
      來拿一萬元時，乙○○講的（見本院卷第四四、四五頁）
      。(2)電話恐嚇：原審審理時證稱是乙○○（見原審卷第七
      二頁）。
  ３、上開證人甲○○、丁○○前後所證不同，互核彼等所述亦
      不相吻合。
（五）如何恐嚇：
  １、甲○○：(1)現場恐嚇：警詢時陳稱九十四年十一月二十
      六日十九時係言詞恐嚇：「要我吞子彈」及「不讓我開店
      」（見警卷第二頁）；偵查時證稱九十四年十一月二十
      七日乙○○對伊說欠丙○○的錢，一共十三個月的舞資，
      叫伊趕快去處理，否則要讓伊吞子彈；嗣後改稱第一次乙○○對伊說帳如果不算清楚就要讓伊吞子彈；第二次問伊
      舞資要怎麼算，叫伊趕快處理，問伊是不是要吞子彈（見
      偵卷第五三、六六頁）；原審審理時證稱第一次乙○○
      說如果沒有把欠款處理清楚，就要砸店，還有說要讓伊吃
      花生、要讓伊好看；第二次、第三次則說要伊吃花生（見
      原審易字卷第六五、六六頁）；本院審理時證稱乙○○
      有說要請伊吃花生、子彈（見本院卷第四二頁）。(2)電話
      恐嚇：偵查時證稱乙○○打電話對伊說「你如果這個不算
      清楚就要讓你吞子彈」；嗣後亦證稱九十五年一月五日乙○○以0000000000電話恐嚇，對伊說希望伊把三百萬元的
      舞資費好好解決，不然伊店就不用開了，出去外面小心一
      點，也不能讓伊太好過日子（見偵卷第十一、五二、六六
      頁）。
  ２、丁○○：(1)現場恐嚇：偵查時證稱乙○○對伊說三百多
      萬要趕快拿給丙○○，不拿給丙○○伊店就不用做了，隔
      天就來砸車子。隔天跟甲○○說錢不拿出來要小心，會吃
      子彈，店也不用做了；嗣後又證稱二次乙○○都對他們說
      丙○○很欠錢，如果他們錢不快給他店就不讓他們開，要
      對他們不利，還要讓他們吃子彈（見偵卷第五三、六六頁
      ）原審審理時證稱第一次乙○○等五人做勢要打甲○○
      ，並放話如果不給錢，不要讓他們開店（乙○○說），要
      讓他們吃子彈（林茂山說）；第二次乙○○及丙○○大吼
      大叫並說你們都不要在這邊做了，你們等著關門了（見原
      審易字卷第七○、七一頁）本院審理時改證稱係第二次
      去拿一萬元時，乙○○對伊先生（甲○○）說的（見本院
      卷第四五頁）。(2)電話恐嚇：原審審理時證稱在電話裡說
      要讓他們吃子彈（見原審易字卷第七二頁）。
  ３、上開證人甲○○、丁○○前後所證不同，互核彼等所述亦
      不相符合。
（六）綜上所述：
      就公訴意旨所指本件恐嚇行為發生之次數、時間、地點、
      行為人，及如何恐嚇等情，不獨證人甲○○、丁○○前後
      所述不符，且與彼二人所述亦大相逕庭，因此，就證人證
      述之證詞以觀，顯然有重大之瑕疵存在，難認其所證屬實
      而可資憑採，實難資為被告有恐嚇危害安全之證明，殆無
      疑義。
四、按事實審法院對於證據之取捨，依法雖有自由判斷之權，然
    積極證據不足證明犯罪事實時，被告之抗辯或反證縱屬虛偽
    ，仍不能以此資為積極證據應予採信之理由；至認定犯罪事
    實應依證據，為刑事訴訟法所明定，故被告否認犯罪事實所
    持之辯解，縱屬不能成立，仍非有積極證據足以證明其犯罪
    行為，不能遽為有罪之認定，最高法院三十年度上字第四八
    二、一八三一號判例可資參照。準此，證人甲○○、丁○○
    各自所證無法使本院產生確信被告有恐嚇危害安全行為之高
    度心證，從而，公訴人所舉之上開證人甲○○、丁○○之證
    據，既不足為被告有罪之積極證明，或其指出證明之方法，
    無從說服法院以形成被告有罪之心證，基於無罪推定之原則
    ，揆諸前開判例意旨，既不能證明被告犯罪，依法應為被告
    無罪之諭知。
五、公訴人認被告涉犯恐嚇危害安全罪嫌所憑之證據資料，經本
    院調查證據結果，並不能證明被告有恐嚇危害安全之犯行，
    此外，復無其他積極證據可資證明被告確有公訴人所指犯行
    ，則按犯罪事實應以證據為其認定基礎，如積極證據不足以
    證明被告犯罪，而依調查所得資料，在一般生活經驗上尚非
    不得另為其他有利被告之推定，本於無罪推定原則，原審以
    不能證明被告犯罪，諭知其無罪，核屬允當，公訴人上訴意
    旨，猶認被告涉有恐嚇犯行，指摘原判決不當，非有理由，
    應予駁回。
據上論斷，應依刑事訴訟法第三百六十八條，判決如主文。
本案經檢察官劉欽銘到庭執行職務。
中　　華　　民　　國　　96　　年　　4 　　月　　26　　日
　　　　　　　　　刑事第一庭    審判長法  官  黃崑宗
　　　　　　　　　　　　　　　　  　　法  官  蔡長林
　　　　　　　　　　　　　　　　　  　法  官  夏金郎
以上正本證明與原本無異。
不得上訴。
　　　　　　　　　　　　　　　　　　　書記官  劉岳文
中　　華　　民　　國　　96　　年　　4 　　月　　26　　日
